臺灣臺中地方法院民事判決　　　　　　 100年度小上字第78號
上　訴　人　陳源泉
被上訴人　　蔣志浩
上列上列當事人間請求損害賠償事件，上訴人對於中華民國100
年7月29日本院豐原簡易庭100年度豐小字第319號第一審判決提
起上訴，經本院於中華民國100年12月16日言詞辯論終結，判決
如下：
    主      文
上訴駁回。
第二審訴訟費用新臺幣壹仟伍佰元由上訴人負擔。
    事實及理由
一、按對於小額程序第一審裁判之上訴，非以其違背法令為理由
    ，不得為之；上訴狀內應記載上訴理由，表明下列事項：1.
    原判決所違背之法令及其具體內容。2.依訴訟資料可認為原
    判決有違背法令之具體事實。又所謂判決有違背法令，係指
    判決不適用法規或適用不當。民事訴訟法第436條之24第2項
    、第436條之25、第468條、第436條之32第2項分別定有明文
    。
二、上訴人係對本院小額事件之第一審判決提起上訴，其上訴理
    由略以：民法第217條規定損害之發生或擴大，被害人與有
    過失者，法院得減輕賠償金額或免除之，此謂「過失相抵」
    之原則。參酌最高法院85年台上字第1756號判例要旨亦認民
    法第217條之規定之目的，在謀求加害人與被害人間之公平
    ，故在裁判上法院得以職權減輕或免除之。原審判決無視禍
    首之過失即打人、罵人、任意對人拍照為本件肇禍起因，被
    害人之行為對損害賠償之範圍造成影響，原審法院於裁判時
    ，得依職權減輕賠償金額或免除之，始符公平原則，原審判
    決即有違背法令及法規適用不當之處，爰依法提起上訴等語
    。然查：
（一）按民法第217條第1項規定：損害之發生或擴大，被害人與
      有過失者，法院得減輕賠償金額，或免除之。又損害之發
      生或擴大，被害人與有過失者，法院得減輕賠償金額或免
      除之，民法第217條第1項定有明文。此項規定之目的，在
      謀求加害人與被害人間之公平，故在裁判上法院得以職權
      減輕或免除之（最高法院85年台上字第1756號判例意旨參
      照）。依上開說明，法院固得依職權適用民法第217條第1
      項關於有無過失相抵之規定。然按民事訴訟法第288條規
      定法院不能依當事人聲明之證據而得心證，或因其他情形
      ，認有必要時，得依職權調查證據云者，類因當事人本身
      之魯鈍或受外物之牽制，不諳或不敢聲明證據等情形，法
      院為維持裁判上公平與正義所必要，而後為之。其有無不
      能得心證或有無其他必要情形，非依職權調查證據不可，
      乃一種事實，法院未為職權調查證據，究不生違背法令問
      題，非得據為第三審上訴理由（最高法院71年度台上字第
      2808判決意旨可資參照）。依上開判決意旨可知法院「得
      」依職權調查證據事項，其有無不能得心證或有無其他必
      要情形，非依職權調查證據不可，乃一種事實，法院未為
      職權調查，不生違背法令問題。而民法第217條第1項之與
      有過失亦屬法院「得」依職權適用之規定，依上開說明，
      原審有無適用，亦屬一種事實，不生違背法令之問題，上
      訴人以此指摘原判決有違背法令及法規適用不當，於法未
      合。
（二）再按雙方互毆乃雙方互為侵權行為，與雙方行為為損害之
      共同原因者有別，無民法第217條過失相抵原則之適用（
      最高法院68年台上字第967號判例意旨參照）。是構成與
      有過失，必須雙方行為係損害之「共同原因」，亦即雙方
      均有過失行為，且造成此損害之發生，始有其適用。查本
      件上訴人主張：被上訴人對上訴人有打人、罵人、任意對
      人拍照之行為，始造成雙方爭執云云。查上訴人上開主張
      縱然屬實，惟被上訴人之行為仍非為被上訴人所受損害之
      共同原因，即被上訴人所受損害係因上訴人強行搶下其相
      機所造成，與被上訴人上開行為無共同原因關係。是依前
      開說明，上訴人尚不得主張過失相抵，上訴人據此主張被
      上訴人對於損害之發生與有過失云云，即非可採。
三、綜上，本件原審判決並無違背法令或法規適用不當之違法，
    上訴意旨指摘原判決不當，求予廢棄改判，為無理由，應予
    駁回。
四、末按民事訴訟法第436條之32第1項準用同法第436條之19規
    定結果，小額訴訟程序之第二審法院為訴訟費用之裁判時，
    應確定其訴訟費用額。本件訴訟費用額確定為裁判費1,500
    元，應依前揭條文規定，為如主文第2項之諭知。
五、據上論結，本件上訴無理由，依民事訴訟法第436條之32第1
    項、第2項、第436條之19第1項、第449條第1項、第78條，
    判決如主文。
中    華    民    國   100    年    12    月    30    日
                  民事第一庭  審判長法  官  劉長宜
                                    法  官  林學晴
                                    法  官  周玉蘭
上正本證明與原本無異。
不得上訴。
中    華    民    國   100    年    12    月    30    日
                                    書記官  董美惠